【裁判字號】    97,訴,290
【裁判日期】    970218
【裁判案由】    分割共有物
【裁判全文】
臺灣板橋地方法院民事判決               97年度訴字第290號
原      告  丁○○
被      告  乙○○
被      告  丙○○
兼前列二人
訴訟代理人  庚○
被      告  己○○
被      告  辛○○○
兼上一人
訴訟代理人  戊○○
被      告  甲○○
上當事人間請求分割共有物事件，本院判決如下：
    主    文
原告之訴駁回。
訴訟費用由原告負擔。
   事實及理由
一、按原告之訴，依其所訴之事實，在法律上顯無理由者，法院
    得不經言詞辯論，逕以判決駁回之，民事訴訟法第249 條第
    2 項定有明文。又當事人之適格，指當事人就特定訴訟標的
    ，有實施訴訟之權能而言，此項權能之有無，應依當事人與
    特定訴訟標的之關係定之。而共有物之分割，於共有人有法
    律上之利害關係，必須共有人全體為之，故請求分割共有物
    之訴，屬於民事訴訟法第56條第1 項所謂訴訟標的對於共同
    訴訟之各人必須合一確定者，即應以其他共有人之全體為被
    告。再按法院裁判分割共有物而以原物分配於各共有人時，
    係使共有關係變更為單獨所有，其性質為共有人間應有部分
    之交換，自屬處分行為，如係變賣共有物而以價金分配於共
    有人，即係以處分共有物為分割之方法，均以共有人之處分
    權存在為前提，如果共有人其中之一就共有物並無處分權可
    資行使，法院即無從基此為裁判分割（最高法院69年台上字
    第1134 號判例參照）。
二、查本件原告主張，兩造為坐落台北縣土城市○○段610 號、
    642 號640 號土地（下稱系爭土地）之全體共有人，其中原
    告及被告戊○○、己○○、辛○○○之應有部分各為8/56；
    被告庚○應有部分15/56 、被告甲○○應有部分1/56；而被
    告乙○○、丙○○為葉招治（民國96年7 月29日死亡），故
    因葉招治死亡而當然取得應有部分8/56（公同共有），然迄
    未辦理繼承登記等情，業據提出土地登記簿謄本三份、戶籍
    登記簿謄本各三份為證，並為被告乙○○、丙○○於「其等
    為葉招治之繼承人及迄未就系爭土地辦理繼承登記」等情，
    亦未有爭執，堪認為真正。是以，依民法第759 條規定，被
    告乙○○、丙○○自不得處分該應有部分，原告未先行或同
    時請求被告乙○○、丙○○辦理繼承登記，逕訴請分割共有
    物，自有未當，爰不經言詞辯論，逕以判決駁回原告之訴。
據上結論：本件原告之訴為無理由，並依民事訴訟法第249 條第
2項、第78條判決如主文。
中    華    民    國    97    年    2     月    18    日
                  民事第一庭    法  官  黃信滿
以上正本係照原本作成
如對本判決上訴，須於判決送達後20日內向本院提出上訴狀
中    華    民    國    97    年    2     月    18    日
                                 書記官  林月蓉


司法院資訊處製作；財團法人民間司法改革基金會備份。
